【裁判字號】    95,訴,95
【裁判日期】    950407
【裁判案由】    行使偽造文書等
【裁判全文】
臺灣花蓮地方法院刑事判決                95年度訴字第95號
公  訴  人  臺灣花蓮地方法院檢察署檢察官
被      告  乙○○
上列被告因行使偽造文書等案件，經檢察官提起公訴（95年度偵
字第 207號），嗣經本院合議庭裁定改以簡式審判程序審理，本
院判決如下：
    主  文
乙○○連續行使偽造私文書，足以生損害於他人，處有期徒刑陸
月，如易科罰金，以參佰元折算壹日，緩刑貳年。偽造於簽帳單
上之「丙○○」署押共拾貳枚，均沒收。
    事  實
一、乙○○前於民國94年 9月間，在花蓮市○○路28號「京滿樓
    港式飲茶店」擔任會計工作，於94年 9月10日21時許，該店
    員工邱嘉梅於店內拾獲丙○○所遺失、由遠東國際商業銀行
    （遠東銀行）所發行之卡號0000000000000000信用卡 1枚後
    ，旋即放置於店內櫃臺，乙○○竟為冒刷信用卡而基於不法
    所有之犯意，明知該信用卡為他人所遺失，竟予以侵占入己
    。乙○○旋基於偽造文書、意圖為自己不法所有之概括犯意
    ，於附表所示之時間、地點，至財團法人聯合信用卡處理中
    心之特約商店（下稱特約商店）消費，佯稱為該信用卡持有
    人，持該信用卡予各該特約商店人員在印錄機上刷卡辨識，
    經上開各該特約商店人員分別交付簽帳單後，乙○○在簽帳
    單上偽簽「丙○○」之署押（附表編號4、5之簽帳單簽名欄
    為復寫之一式二聯，其餘簽帳單之一式二聯僅商店存根聯有
    簽名欄，持卡人存根聯並無簽名欄），佯以丙○○同意依據
    信用卡持卡人合約條件，按簽帳單之金額付款予發卡銀行而
    偽造簽帳單之私文書，分別持該偽造之簽帳單行使交付予各
    該特約商店人員收執核對，由各該特約商店人員將簽帳單之
    客戶存根聯交予乙○○收執，致各該特約商店均陷於錯誤，
    允予簽帳消費，而交付如附表所示金額之物品，合計簽帳金
    額達新台幣（下同） 51040元，足生損害於丙○○、各特約
    商店、財團法人聯合信用卡處理中心及遠東銀行等。
二、案經花蓮縣警察局花蓮分局報請臺灣花蓮地方法院檢察署檢
    察官偵查起訴。
    理  由
一、訊據被告乙○○對於上開犯行業已坦白承認，核與被害人丙
    ○○於警詢、偵查及本院中所述，證人邱嘉梅於警詢、偵查
    中所述大致相符，此外，另有遠東銀行出具之信用卡冒用明
    細表 1份、簽帳單影本10紙及被告盜刷而購買之行動電話機
    具 1台扣案可證，被告之自白與事實相符，其罪證明確，應
    依法論科。
二、按信用卡簽帳單係以文字為一定之意思表示，持信用卡刷卡
    消費時，在簽帳單上簽署姓名，除表示已收受特約商店所交
    付之交易標的物或消費標的外，並有確認該筆消費之憑證之
    用意，具有表示法律上權利義務關係之證明，故簽帳單在性
    質上除與收據相同外，並為信用卡發卡銀行向簽帳人收款之
    憑證，應為私文書。查被告侵占丙○○遺失之信用卡後，並
    持以盜刷消費，於簽帳單上偽造「丙○○」之署名，再將簽
    帳單存根聯持向特約商店人員行使，致特約商店店員陷於錯
    誤，同意簽帳消費並交付財物，均成功得手，核其所為，係
    犯刑法第 337條之侵占遺失物罪、第216條、第210條之行使
    偽造私文書罪，及同法第339條第1項之詐欺取財罪。又被告
    在簽帳單上偽造署名之行為，乃偽造私文書之部分行為，不
    另論罪；又偽造簽帳單後復持以行使，其偽造之低度行為應
    為行使之高度行為所吸收，亦不另論罪。再被告先後行使偽
    造私文書、詐欺取財犯行，時間緊接，方法相同，且觸犯構
    成要件相同之罪名，顯係基於概括犯意為之，為連續犯，應
    依刑法第56條之規定，各論以連續詐欺取財罪、連續行使偽
    造私文書罪，並加重其刑。再被告侵占丙○○遺失之信用卡
    ，目的即在冒充丙○○之名予以盜刷詐財，故其所犯上開侵
    占遺失物、連續行使偽造私文書、連續詐欺取財 3罪間，有
    方法、結果之牽連關係，應依刑法第55條之規定，從 1重之
    連續行使偽造私文書罪處斷。爰審酌被告素行良好，並無任
    何犯罪紀錄，此有臺灣高等法院前案紀錄表及臺灣花蓮地方
    法院檢察署刑案資料查註紀錄表各 1份在卷可稽，本次為貪
    圖小利，盜刷該信用卡以詐取財物，破壞他人財產安全及信
    用卡之交易安全，擾亂金融秩序，實不足取，惟念其犯罪後
    均能坦承犯行，犯後態度尚佳，及本次犯罪情節、手段及犯
    罪所得等一切情狀，量處如主文所示之刑，並諭知易科罰金
    之折算標準，以資懲儆。查被告前未曾受有期徒刑以上刑之
    宣告，已如前述，其犯罪後已深知悔悟，而被害人丙○○亦
    當庭表示不願意追究，且被告於95年3月28日將冒刷之51040
    元如數給付予遠東銀行，此有交易明細表 1紙在卷可查，故
    本院認被告經此教訓後，當知警惕，應無再犯之虞，因認其
    所宣告之刑，以暫不執行為適當，併予宣告緩刑 2年，以勵
    來茲而啟自新。
三、被告於附表所示之商店冒名偽造之簽帳單共10張，然附表編
    號4、5之簽帳單簽名欄為復寫之一式二聯，其餘簽帳單之一
    式二聯僅商店存根聯有簽名欄，持卡人存根聯並無簽名欄，
    故被告於簽帳單上所偽造之「丙○○」署押共12枚，該署押
    既然係被告所偽造之署名，不問屬於犯人與否，均應依刑法
    第 219條之規定諭知沒收。又簽帳單之持卡人存根聯10張雖
    係被告所有且供其行使偽造私文書所用，惟經被告於警詢中
    供稱均已丟棄，另商店存根聯業經被告提出於特約商店以交
    發卡銀行請款，並非被告有，均無庸宣告沒收。次按刑法第
    38條第1項第3款所規定，因犯罪所得之物得沒收者，依同法
    條第 3項前段規定，以屬於犯人者為限，始得沒收之。如第
    三人對於該物在法律上得主張權利請求返還者，因其所有權
    不屬於被告，即不在得沒收之列（最高法院86年度台非字第
    235 號判決意旨參照）。本件被告因侵占被害人遺失之信用
    卡進而詐欺如附表所示之物，則上開物品均屬詐欺得來，被
    害之店家得依法請求返還，被告僅因犯罪而持有該贓物而已
    ，並不因之而取得所有權，該贓物既非屬被告等所有，自不
    在刑法第38條第1項第3款所規定得沒收之列。故本件扣案之
    行動電話機具1台亦無庸宣告沒收，併此說明。
據上論斷，應依刑事訴訟法第273條之1第1項、 第299條第1項前
段，刑法第216條、第210條、第339條第1項、第337條、第55 條
、第41條第1項前段、第74條第1款、第219條， 罰金罰鍰提高標
準條例第1條前段、第2條，判決如主文。
本案經檢察官甲○○到庭執行職務。
中    華    民    國    95    年    4    月    7    日
                        臺灣花蓮地方法院刑事第三庭
                            法    官    鄭  培  麗
上列正本證明與原本無異。
如對本判決不服，應於送達後10日內，向本院提出上訴狀（應抄
附繕本）告訴人或被害人如對於本判決不服者，應具備理由請求
檢察官上訴，其上訴期間之計算係以檢察官收受判決正本之日期
為準。
                             書記官
中    華    民    國    95    年    4     月    10    日
附錄本判決論罪之法律條文：
中華民國刑法第216條：
行使第二百十條至第二百十五條之文書者，依偽造、變造文書或
登載不實事項或使登載不實事項之規定處斷。
中華民國刑法第210條：
偽造、變造私文書，足以生損害於公眾或他人者，處五年以下有
期徒刑。
中華民國刑法第339條1項：
意圖為自己或第三人不法之所有，以詐術使人將本人或第三人之
物交付者，處五年以下有期徒刑、拘役或科或併科一千元以下罰
金。
中華民國刑法第337條：
意圖為自己或第三人不法之所有，而侵占遺失物、漂流物或其他
離本人所持有之物者，處五百元以下罰金。
中華民國刑法第219條：
偽造之印章、印文或署押，不問屬於犯人與否，沒收之。


司法院資訊處製作；財團法人民間司法改革基金會備份。
